【裁判字號】    97,訴,776
【裁判日期】    980915
【裁判案由】    損害賠償
【裁判全文】
臺灣新竹地方法院民事判決               97年度訴字第776號
原      告  乙○○
被      告  甲○○
訴訟代理人  洪大明律師
上列當事人間請求損害賠償事件，本院於民國98年9 月1 日辯論
終結，判決如下：
    主    文
原告之訴駁回。
訴訟費用由原告負擔。
    事實及理由
一、原告主張：
(一)被告所有門牌號碼新竹市○○路○段306 號建物（以下簡稱
    系爭306 號建物）與原告所有門牌號碼新竹市○○路○段30
    8 號建物（以下簡稱系308 號建物）相毗鄰，被告前將系爭
    306 號建物翻修改建，且未經原告允許使用共同壁，並用小
    型機械堆土機（俗稱山貓）改裝成的粉碎機將系爭306 號建
    物所有之隔間打掉，深入共同壁挖出深溝埋設糞管，且將大
    排水管深入共同壁地基埋設，並將樓梯整個位移，再以怪手
    改變屋樑結構，導致原告所有系爭308 號建物嚴重毀損，並
    造成瓦斯管爆裂、房屋嚴重裂縫漏水，影響原告之居住安全
    。
(二)依新竹市建築管理自治條例第12條之5 規定，被告在建築前
    應準備共同壁使用同意書，又依台北市建築施工損鄰事件爭
    議處理規則第3 條規定，起造人或承造人應於申報放樣勘驗
    前，申請鄰房現況鑑定，並取得現況鑑定報告。在實際申請
    建築執照之過程中，建管單位亦將「共同壁使用同意書」及
    「鄰房現況鑑定」視為申請建築執照所必備之要件。本件牆
    壁為原告所興建，則被告後來修建時，自應事先取得共同壁
    使用同意書，並申請鄰房現況之鑑定，詎被告於將系爭306
    號建物翻修改建前，不僅未事先徵得原告之同意，事後亦未
    對侵害原告所有系爭308 號建物之損害，為任何善後之行為
    ，僅一昧推託原告所有系爭308 號建物之損害為天災所造成
    ，為此，爰依侵權行為之法律關係，訴請被告賠償原告所受
    之損害，並聲明：被告應給付原告2,500,000 元。
二、被告則以：
(一)本件被告將其所有系爭306 號建物修建完成迄今已逾3 年之
    久，而原告所有系爭308 號建物既與被告所有系爭306 號建
    物相毗鄰，如確有發生損害情形，當於被告修建系爭306 號
    建物當時即可知悉，況原告就其所主張之損害也有拍照存擋
    ，更益證原告早已知悉被告修建系爭306 號建物之事，詎原
    告遲至民國97年11月13日始提起本件訴訟，顯已罹於2 年之
    請求權時效，被告據此為時效之抗辯。
(二)再者，被告修建系爭306 號建物，均在其所有系爭306 號建
    物之範圍內為之，且於94年10月間即已修建完成，迄至原告
    提起本件訴訟前，均未見原告主張有何損害發生情事，是以
    ，縱認原告所有系爭308 號建物確有發生損害情事，亦難認
    與被告修建系爭306 號建物之行為有關，何況，原告所有系
    爭308 號建物已有30餘年之屋齡，如有發生漏水、龜裂等現
    象，亦屬屋齡老舊之當然情形，原告既未能提供之其所有系
    爭308 號建物前後之事證可資佐證，如何證明現今之漏水、
    龜裂等現象係發生於何時？且係如何之原因所造成？均無可
    知，是以，原告既未能證明其損害，且不能證明其損害之發
    生與被告修建系爭306 號建物之行為間有何因果關係存在，
    則原告之主張自顯難成立。
(三)綜上，原告所提本件訴訟，並無理由，並聲明：(一)原告之訴
    及假執行之聲請均駁回。(二)如受不利益之判決，被告願供擔
    保，請准宣告免假執行。
三、兩造不爭執之事項：
    查系爭308 號建物原係原告之父鄭金雄於62年間所建造，並
    以鄭金雄所獨資經營之新時油壓機器修理廠之名義為登記，
    嗣於71年間，原告之父鄭金雄將所獨資經營之新時油壓機器
    修理廠交由原告獨資經營，並將系爭308 號建物贈與原告，
    原告乃成為系爭308 號建物之所有權人，而被告則為相毗鄰
    系爭306 號建物之所有權人之事實，有系爭306 號建物之建
    物登記謄本、系爭308 號建物之新竹市稅務局房屋稅籍證明
    書、建築執照申請書、新竹市政府營利事業登記證、新竹市
    政府函、營利事業登記抄本及新竹市稅捐稽徵處95年期房屋
    稅轉帳繳納證明書等件附卷可稽（見本院卷第97頁、第103
    頁、第114 至頁120 頁），且為兩造所不爭執，自堪信實在
    。
四、本件之爭點：
    本件係行集中審理程序，因本件涉及原告侵權行為請求權是
    否已罹於時效之爭點，經兩造協商由本院先審究此爭點，而
    兩造所協商並簡化爭點如下，雙方並均同意本件之爭點以下
    列整理並協議簡化之爭點為限，其餘不再主張：
(一)原告對被告之侵權行為請求權，是否已罹於時效而消滅？
(二)若無，則原告之損害是否為被告整修系爭306 號建物所致？
    二者間有無因果關係存在？又原告之損害額應為多少？
五、兩造爭點之論斷：
(一)原告對被告之侵權行為請求權，是否已罹於時效而消滅？
  1.按消滅時效，自請求權可行使時起算；因侵權行為所生之損
    害賠償請求權，自請求權人知有損害及賠償義務人時起，二
    年間不行使而消滅，民法第128 條前段、第197 條第1 項前
    段分別定有明文。又民法第197 條所謂知有損害，即知悉受
    有何項損害而言，至對於損害額則無認識之必要，故以後損
    害額變更而於請求權消滅時效之進行並無影響；另關於侵權
    行為損害賠償請求權之消滅時效，應以請求權人實際知悉損
    害及賠償義務人時起算，非以知悉賠償義務人因侵權行為所
    構成之犯罪行為經檢察官起訴，或法院判決有罪為準，此有
    本院49年台上字第2652號、72年台上字第738 號判例可資參
    照。
  2.本件被告辯稱其所有系爭306 號建物係於94年10月1 日前即
    已修建完成，並於94年10月1 日與訴外人志倢科技股份有限
    公司（以下簡稱志倢公司）簽訂房屋租賃契約書，將系爭30
    6 號建物出租給訴外人志倢公司使用，而訴外人志倢公司於
    承租取得系爭306 號建物後，乃即進行建物內之辦公室裝修
    工程，並於94年12月30日前裝修完成，則原告迄至97年11月
    11 日 始提起本件損害賠償之訴訟，其侵權行為之請求權顯
    已罹於時效等語，並據其提出與所述相符之房屋租賃契約書
    、被告95年度綜合所有稅電子結算申報繳稅系統試算表、統
    一發票等件附卷可稽（見本院卷第42至48頁）。經查：
  (1)被告於94年10月1 日與訴外人志倢公司簽訂房屋租賃契約書
    ，將系爭306 號建物出租訴外人志倢公司使用後，確即於95
    年間申報租賃所得，稽諸其所申報全年之租賃收入為120,00
    0 元，核與被告將系爭306 號建物出租訴外人志倢公司，約
    定每月租金為10,000元，一年共120,000 元之情相符，此有
    被告所提房屋租賃契約書及95年度綜合所有稅電子結算申報
    繳稅系統試算表等件為證，再依原告所提自網路查詢訴外人
    志倢公司之簡介資料可知，訴外人志倢公司之公司址確係設
    在新竹市○○路○ 段306 號（即被告所有之系爭306 號建物
    ），此亦有原告所提訴外人志倢公司之簡介資料及志倢公司
    之基本資料等件附卷可參（見本院卷第57至68頁），則被告
    辯稱其於94年10月1 日與訴外人志倢公司簽訂房屋租賃契約
    書，將系爭306 號建物出租訴外人志倢公司使用等情，應堪
    認非虛。
  (2)第查，依被告所提統一發票4 紙，其上所記載之買受人均為
    「志倢科技股份有限公司」，而出賣人開立發票之日期分別
    為「94年12月26日」、「94年12月26日」、「94年12月29日
    」、「94年12月30日」，此核與訴外人志倢公司向被告承租
    並取得系爭306 號建物使用權限之時間（即94年10月1 日）
    相合，再觀之前開統一發票之品名內容分別記載為「辦公室
    裝修工程」、「花崗石材」、「冷氣機」、「屏風傢俱」等
    語，足見被告所辯訴外人志倢公司於承租取得系爭306 號建
    物後，確即進行辦公室內之裝修工程，並購置所需之辦公設
    施，復於94年12月30日前即已裝修完成等情，亦堪認真實。
  (3)再查，依原告所提被告所有系爭306 號建物修建當時之照片
    足悉（見本院卷第19至21頁），應認被告當時所為乃屬建物
    外牆及內部隔間、結構等大型修建工程，而查，被告已於94
    年10月1 日即將系爭306 號建物出租訴外人志倢公司使用，
    訴外人志倢公司並即入內進行辦公室內部之裝修工程等情，
    既如前述，堪認被告必於出租訴外人志倢公司使用前（即94
    年10月1 日前），即已將系爭306 號建物修建完成，如此俾
    能交付合於使用、收益之租賃物供承租人志倢公司進行屋內
    之裝修工程，再據原告前於本院審理時亦自認：被告是在伊
    起訴前2 年多前即已將系爭306 號建物修建完成，被告在建
    物修建完成後，確即將系爭306 號建物出租他人使用等語詳
    實（見本院卷第38頁正、反面），更足見被告所辯其所有系
    爭306 號建物早已於94年10月1 日前修建完成等情，堪信為
    實在。
  (4)至原告嗣雖翻異前詞，改口轉稱：被告所有系爭306 號建物
    係於96年初修建完成云云。惟按當事人主張之事實，經他造
    於準備書狀內或言詞辯論時或在受命法官、受託法官前自認
    者，無庸舉證。自認之撤銷，除別有規定外，以自認人能證
    明與事實不符或經他造同意者，始得為之，民事訴訟法第27
    9 條第1 項、第3 項定有明文。又當事人於訴訟上所為之自
    認，於辯論主義所行之範圍內有拘束當事人及法院之效力，
    法院應認其自認之事實為真，以之為裁判之基礎，在未經自
    認人合法撤銷其自認前，法院不得為與自認之事實相反之認
    定。而自認之撤銷，自認人除應向法院為撤銷其自認之表示
    外，尚須舉證證明其自認與事實不符，或經他造同意者，始
    得為之（最高法院93年度台上字第2341號判決亦同此見解）
    。經查，原告就被告所有系爭306 號建物係於其提起本件訴
    訟前2 年多前即已修建完成等情，已據其於本院言詞辯論時
    自認無訛（見本院卷第38頁），揆諸上開規定，顯已為訴訟
    上之自認，至原告嗣雖改口主張被告所有系爭306 號建物係
    於96年初始修建完成云云，惟被告所有系爭306 號建物係於
    94年10月1 日前即已修建完成等情，業詳如前述，而原告並
    未能舉證證明其自認如何與事實不符或經被告同意，自不得
    為之，是原告嗣後翻異前開自認，改口為上開主張，要不足
    取，附此敘明。
  (5)綜上，被告所有系爭306 號建物已於94年10月1 日前即已修
    建完成等情，詳如前述，縱依原告主張其係在被告改建系爭
    306 號建物完成後之3 、4 個月，始發現其所有相毗鄰之系
    爭308 號建物發生漏水、水管不通及龜裂等現象等語（見本
    院卷第38頁），惟原告既自承其於被告修建系爭306 號建物
    期間，即多次與被告溝通不要使用小型機械堆土機強力破壞
    建物結構之方式修建建物等語（見本院卷第38頁），依此，
    可認原告至遲於95年2 月前即已知有損害及賠償義務人，本
    件姑不論原告對被告是否有侵權行為損害賠償請求權可資行
    使，然原告於97年11月11日始提起本件損害賠償之訴訟，揆
    諸前開說明，其請求權已罹於民法第197 條第1 項所定之2
    年請求權時效期間，被告以時效消滅為抗辯，拒絕給付，為
    有理由。
(二)若無，則原告之損害是否為被告整修系爭306 號建物所致？
    二者間有無因果關係存在？又原告之損害額應為多少？
    查本件原告侵權行為請求權已罹於時效而消滅等情，已如前
    述，而被告既就此為時效抗辯拒絕給付，則原告依侵權行為
    之法律關係訴請被告賠償其損害，已乏所據，是此部分之爭
    點自無審究之必要，附此敘明。
(三)綜上所述，本件姑不論原告對被告是否有侵權行為損害賠償
    請求權可資行使，縱認原告對被告確有侵權行為損害賠償請
    求權，惟原告之侵權行為請求權亦已罹於時效而消滅，而被
    告既執時效抗辯拒絕給付，則原告依據侵權行為之法律關係
    ，訴請被告賠償損害，即屬於法無據。
六、本件事證已臻明確，兩造其餘攻擊防禦方法及未經援用之證
    據，經本院審酌後，核與本件之結論，不生影響，爰不一一
    贅述，附此敘明。
據上論結，本件原告之訴為無理由，依民事訴訟法第78條，判決
如主文。
中    華    民    國    98    年    9     月    15    日
                  民事第一庭    法  官  高敏俐
以上正本係照原本作成。
如對本判決上訴，須於判決送達後20日內向本院提出上訴狀。
中    華    民    國    98    年    9     月    15    日
                                書記官  黎秀娟


司法院資訊處製作；財團法人民間司法改革基金會備份。
